最高法院刑事判決　　　　　　　九十六年度台上字第五一五號
上　訴　人　甲○○
選任辯護人　羅行律師
上列上訴人因偽造文書案件，不服台灣高等法院中華民國九十三
年三月十二日第二審判決（九十三年度上訴字第一七七號，起訴
案號：台灣台北地方法院檢察署九十年度偵字第一七○七四號、
第二○一一九號），提起上訴，本院判決如下：
    主  文
上訴駁回。
　　理　由
按刑事訴訟法第三百七十七條規定，上訴於第三審法院，非以判
決違背法令為理由，不得為之。是提起第三審上訴，應以原判決
違背法令為理由，係屬法定要件。如果上訴理由狀並未依據卷內
訴訟資料，具體指摘原判決不適用何種法則或如何適用不當，或
所指摘原判決違法情事，顯與法律規定得為第三審上訴理由之違
法情形，不相適合時，均應認其上訴為違背法律上之程式，予以
駁回。本件上訴人甲○○上訴意旨略稱：(一)、原審維持第一審對
上訴人之科刑判決，悉以第一審調查之事證為唯一依據，原審就
認定上訴人犯罪事實之證據，並未踐行調查程序，亦未就調查證
據詢問當事人之意見，及諭命進行詰問，或對證據之證明力進行
辯論，即以第一審調查證據之結果，作為原審論罪科刑之準據，
訴訟程序自嫌疏略。且被害人之陳述，有明顯之瑕疵，上訴人於
原審提出之準備程序書狀中「爭點之所在」項下已縷述甚明，至
原審辯論期日，上訴人之辯護人復就該爭點及疑點所在，力陳甚
詳，請求查明事實真相，原審未予置理，遽行審結，顯係對於被
害人之陳述「尚有瑕疵」並未究明，自屬違背法令。(二)、依原判
決事實欄之記載及理由欄之說明，顯見上訴人係在前案執行通緝
期間，化名「林秀慧」與告訴人乙○○、丙○○等交往，或以「
林娟儒」名號對外聯絡。而上訴人本名甲○○，復為丙○○、簡
俊源等所明知，可見民國八十五年七月間，上訴人係因前案經執
行檢察官發布通緝，當時為閃避通緝，而化名「林秀慧」經營日
常生活及參與社交活動，以渡時機。觀諸近二十年來台灣社會建
構並崇尚命相文化，流行改名以求改運之風氣，民間對於以「字
」代「名」，以「號」相稱，或以別名、筆名、藝名相互來往，
只需呼其名能知其人，凡足資辨識者，均習以為常，不以為杵。
從而在八十六年六、七月間，上訴人化名「林秀慧」與乙○○等
人往來，乙○○等亦均以「林秀慧」稱呼上訴人，認為上訴人即
林秀慧，林秀慧即上訴人，往來親朋間，從不以為林秀慧係另有
其人之第三人或他人。雖上訴人與乙○○交往授受時，化名「林
秀慧」或有虛擬之可議，但在支票署名「林秀慧」背書，係以自
己背書，並無假借他人名義背書之意，乙○○等亦認為係上訴人
自己之背書，毫無另有其人背書之想法，上訴人簽署化名，充其
量只屬虛妄行為，顯不能構成偽造文書之罪。原審既未調查或認
定林秀慧另有其人，徒以「林秀慧」並非上訴人之真名，即謂上
訴人偽造背書，足使林秀慧本人受票據追索，致生損害於林秀慧
本人信用，即屬失據，而有證據上理由矛盾及適用法則不當之違
誤。
惟查：原判決綜合全案證據資料，本於事實審法院職權推理之作
用，認定上訴人確有連續在原判決附表（下稱附表）二、附表三
（編號三三、三四、三七至四一）、附表四（編號二）所示支票
上偽造「林秀慧」之背書，並持交乙○○（附表二部分）、丙○
○（附表三、四部分）而行使之犯行，因而維持第一審依牽連犯
從一重論處上訴人連續行使偽造私文書，足以生損害於他人罪刑
（處有期徒刑三年）之判決，駁回上訴人在第二審之上訴，已詳
細說明其採證認事之理由。所為論斷，亦俱有卷證資料可資覆按
。上訴意旨對原審之論斷，究有何違背經驗法則或論理法則之違
法情形，並未依據卷內資料，為具體之指摘。且查：上訴人在原
審以書狀及其選任辯護人於準備程序期日以言詞分別聲請傳喚告
訴人乙○○、丙○○到庭，俾就珠寶係乙○○委託上訴人銷售，
及發票人陳超群以外之支票均係各該發票人直接持向丙○○貼現
借款，與上訴人無關等項予以調查，而乙○○、丙○○亦於審判
期日經傳到場，然上訴人之辯護人除爭執支票退票是八十六年、
八十七年，告訴人在九十年始提出告訴，珠寶是乙○○委託上訴
人出賣而交付，丙○○新台幣五百多萬元的帳未提出等語外，悉
未就上訴人被訴在前揭支票上偽造「林秀慧」背書之犯罪事實為
任何之陳述或請求詰問乙○○、丙○○或主張應為如何之證據調
查（見原審卷第六六至六八頁），而依原審審判筆錄之記載，亦
無未依法踐行調查程序之情形，竟於原審判決後，上訴於第三審
之法律審時，方指摘原審未就乙○○、丙○○進行詰問、調查為
違背法令，顯非依據卷內資料而為指摘；又乙○○、丙○○之證
述，究竟有何瑕疵，上訴意旨並未具體指摘，僅以：被害人之陳
述，有明顯之瑕疵，上訴人業於原審提出之準備程序書狀中「爭
點之所在」項下縷述甚明云云，指摘原判決違法，而未依據卷內
之訴訟資料具體予以指明，籠統數語之空泛說詞，本院無從為形
式上之審查，自難謂已具備首揭得為第三審上訴理由之法定形式
要件。又刑法處罰行使偽造私文書之主旨，重在保護文書公共之
信用，非僅保護製作名義人之利益，故所偽造之文書，如足以生
損害於公眾或他人，其罪即應成立，不問實際上有無製作名義人
其人，縱令製作文書名義人係屬架空虛造，亦無妨於本罪之成立
；而所謂足生損害於公眾或他人，以有損害之虞為已足，不以實
際發生損害為要件。原判決已說明其就案內所有證據，本於調查
所得心證，分別定其取捨，而憑以認定上訴人連續在前揭支票偽
造「林秀慧」背書之依據及理由，並敘明縱使丙○○知悉上訴人
本名，亦無解其利用「林秀慧」名義，從事法律行為致足生損害
於林秀慧本人信用之行使偽造私文書犯行，此係事實審法院採證
認事之職權行使，難謂有違反證據法則、判決理由矛盾，或應於
審判期日調查之證據而未予調查之情形。茲上訴意旨對原審此部
分之論斷，既亦未依據卷內資料，具體指摘有如何違背法令之情
形，徒執陳詞，以上訴人在支票署名「林秀慧」背書，係以自己
背書，並無假借他人名義背書之意，只屬虛妄行為，丙○○已知
上訴人之本名，原審未調查有無「林秀慧」其人，不能據為不利
上訴人之認定云云，據以指摘原判決違法：惟上訴人在前揭支票
上係以「林秀慧」之「他人」名義署名背書，自難謂係以「自己
」名義為不實登載之虛妄行為。上訴意旨徒以自己片面之說詞，
對原審採證認事之適法職權行使，并已於判決內說明之事項，漫
事指摘，復為單純之事實上爭辯，難認係適法之第三審上訴理由
。其此部分之上訴違背法律上之程式，應予駁回。原判決認其牽
連犯連續詐欺取財罪部分，核屬刑事訴訟法第三百七十六條第四
款所列不得上訴於第三審法院之罪名，牽連之行使偽造私文書重
罪部分，上訴人之上訴既不合法，無從為實體上審理，連續詐欺
取財輕罪部分，自亦無從適用審判不可分原則，併同為實體上審
判，亦應從程序上予以駁回。
據上論結，應依刑事訴訟法第三百九十五條前段，判決如主文。
中　　華　　民　　國　九十六　年　　一　　月　二十五　日
                      最高法院刑事第十一庭
                          審判長法官  謝　俊　雄
                                法官  陳　世　雄
                                法官  魏　新　和
                                法官  吳　信　銘
                                法官  徐　文　亮
      本件正本證明與原本無異
                                      書  記  官
中　　華　　民　　國　九十六　年　　一　　月　三十一　日
                                                Ａ
